【裁判字號】    99,交訴,29
【裁判日期】    990430
【裁判案由】    公共危險等
【裁判全文】
臺灣彰化地方法院刑事判決              99年度交訴字第29號
公  訴  人  臺灣彰化地方法院檢察署檢察官
被      告  甲○○
上列被告因公共危險等案件，經檢察官提起公訴（99年度偵字第
424號），本院就肇事逃逸部分，依簡式審判程序判決，判決如
下：
    主  文
甲○○犯肇事致人傷害逃逸罪，處有期徒刑柒月，緩刑貳年，並
向指定之公益團體、地方自治團體或社區提供陸拾小時之義務勞
務，緩刑期間付保護管束。
    事實及理由
一、犯罪事實：
    甲○○明知自己並無駕駛執照，竟仍於民國（下同）98年12
    月18日上午6時16分許，騎乘車牌號碼NOY-170號重型機車，
    沿彰化縣二林鎮○○里○○路由南往北方向行駛，途經該路
    段二城長話21號電話桿前，本應注意汽車行駛時，駕駛人應
    注意車前狀況，並隨時採取必要之安全措施，且依當時晨光
    、天候晴、路面為無缺陷之柏油路面、道路無障礙物、視距
    良好並無不能注意之情事，竟疏於注意上情，而自後撞擊前
    方同向擅自在機車後掛小拖車，致影響行車安全，且無適當
    駕駛執照，由乙○○騎乘之車牌號碼TVG-768號輕型機車，
    致乙○○人車倒地，受有背痛、背挫傷之傷害。詎甲○○明
    知乙○○已因本件車禍而受傷，竟另行萌生肇事逃逸之犯意
    ，未留在現場救護，亦未叫救護車及報警處理，而逕行駕車
    離開現場（所犯過失傷害部分本院另行判決）。嗣經警調閱
    路口監視器而循線查悉上情。
二、認定事實所憑之證據及理由：
  (一)被告於警詢、偵查中之供述，於本院審理中自白。
  (二)證人即被害人乙○○於警詢及偵查中之指述。
  (三)道路交通事故現場圖、道路交通事故調查報告表（一）（二
    ）、現場照片14張、道安醫院診斷證明書、證號查詢汽車駕
    駛人及車籍查詢基本資料。
  (四)按汽車駕駛人駕駛汽車肇事致人受傷或死亡，應即採取救護
    或其他必要措施，並向警察機關報告，不得駛離或逃逸，道
    路交通管理處罰條例第62條第3、4項定有明文。汽車駕駛人
    駕駛汽車肇事，不論其責任之歸屬為何，即有義務留在肇事
    現場，採取救護或其他必要措施，並向警察機關報告，以維
    護他人之生命與其他用路人之交通安全。其立法目的，既係
    促使駕駛人於肇事致死傷後，能對被害人即時救護，報告警
    察機關，以減少死傷，是該罪之成立祇以行為人有駕駛動力
    交通工具肇事，致人死傷而逃逸之事實為已足（最高法院92
    年度臺上字第4468號刑事判決意旨參照）。又按刑法第185
    條之4肇事逃逸罪，以駕駛動力交通工具肇事，有致人死傷
    而逃逸之事實，為其犯罪構成要件，不以行為人明知被害人
    有死傷情形為必要（最高法院91年度臺上字第137號刑事判
    決意旨參照）。準此，汽機車駕駛人駕駛汽車肇事，不論其
    責任之歸屬為何，即有義務留在肇事現場，採取救護或其他
    必要措施，並向警察機關報告，以維護他人之生命與其他用
    路人之交通安全。本件被告騎車撞擊被害人乙○○，致其受
    有背痛、背挫傷等傷害，有被害人之醫院診斷證明書可證，
    被告理應救助被害人，其竟未採取救護或其他必要措施，並
    未向警察機關報告，反立即加速駕車離去，嗣後始經警查獲
    ，是駕車肇事逃逸之犯行，已可認定。
三、論罪科刑：
  (一)核被告甲○○所為，係犯刑法第185條之4之肇事致人傷害逃
    逸罪。
  (二)道路交通管理處罰條例第86條第1項規定：「汽車駕駛人，
    無駕駛執照駕車、酒醉駕車、吸食毒品或迷幻藥駕車、行駛
    人行道或行經行人穿越道不依規定讓行人優先通行，因而致
    人受傷或死亡，依法應負刑事責任者，加重其刑至二分之一
    。」，被告無照駕駛，僅應就過失傷害部分加重其刑，但肇
    事逃逸部分不在上述加重範圍內。
  (三)量刑審酌：被告雖無前科，但罔顧被害人之生命、安全，使
    被害人因倒地無人救助，惡性非輕，惟念其犯後坦承犯行，
    且已與被害人達成和解，賠償損害，此有卷附彰化縣芳苑鄉
    調解委員會調解書1份可憑，犯後態度良好，並兼衡其等之
    素行、生活狀況、智識程度、品行等一切情狀，量處如主文
    所示之刑，以示懲儆。
  (四)又被告未曾因故意犯罪受有期徒刑以上刑之宣告，且已與被
    害人之家屬達成和解，經此偵審教訓，當知所警惕，而無再
    犯之虞，本院認其所宣告之刑，均以暫不執行為適當，爰依
    刑法第74條第1項第1款併宣告被告緩刑2年，以勵自新。再
    被告肇事逃逸，守法觀念顯有不足，為使被告於緩刑期間內
    ，仍深知戒惕，避免緩刑之宣告遭撤銷，且導正其行為與法
    治之觀念，爰併依刑法第74條第2項第5款規定，諭知其於緩
    刑期間內，向指定之公益團體、地方自治團體或社區，提供
    60小時之義務勞務，並依刑法第93條第1項第2款之規定，諭
    知被告應於緩刑期間付保護管束，期能使被告於義務勞務過
    程及保護管束期間，確切明瞭其行為所造成之損害，並培養
    正確法治觀念。至於被告究應向何公益團體、地方自治團體
    或社區提供義務勞務，屬執行之問題，應由執行檢察官斟酌
    全案情節及各公益團體、地方自治團體或社區之需求，妥為
    指定，併予敘明。
四、適用法條：
  (一)刑事訴訟法第273條之1第1項、第299條第1項前段。
  (二)刑法第185條之4、第74條第1項第1款、第2項第5款、第93
    條第1項第2款。
本案經檢察官趙冠瑋到庭執行職務。
中    華    民    國    99    年     4    月    30   日
                  交通法庭    法  官  葉明松
以上正本證明與原本無異。
如不服本判決應於收受判決後10日內向本院提出上訴書狀，並應
敘述具體理由。其未敘述上訴理由者，應於上訴期間屆滿後20日
內向本院補提理由書（均須按他造當事人之人數附繕本）「切勿
逕送上級法院」。
告訴人或被害人對於判決如有不服具備理由請求檢察官上訴者，
其上訴期間之計算係以檢察官收受判決正本之日期為準。
中    華    民    國    99    年     4    月    30   日
                              書記官  施秀青
附錄本案論罪科刑法條：
中華民國刑法第185條之4
駕駛動力交通工具肇事，致人死傷而逃逸者，處6 月以上5 年以
下有期徒刑。

司法院資訊處製作；財團法人民間司法改革基金會備份。
